臺灣桃園地方法院民事簡易判決　　　　110年度桃簡字第246號
原　　　告　豆家良　

訴訟代理人　彭以樂律師
被　　　告　陳清江　


上列被告因過失傷害案件（109 年度原交易字第2 號），經原告
提起刑事附帶民事訴訟請求賠償損害（109 年度交附民字第20號
），由本院刑事庭裁定移送前來，本院於民國110 年9 月28日言
詞辯論終結，判決如下：
    主      文
被告應給付原告新臺幣325,244 元，及自民國110 年5 月1 日起
至清償日止，按年息5 ％計算之利息。
原告其餘之訴駁回。
訴訟費用新臺幣1,000 元由原告負擔。
本判決原告勝訴部分得假執行。
原告其餘假執行之聲請駁回。
    事實及理由
壹、程序方面
    被告經合法通知，未於言詞辯論期日到場，核無民事訴訟法
    第386 條各款所列情形，爰依原告之聲請，由其一造辯論而
    為判決。
貳、實體方面
一、原告主張：被告於民國108 年2 月20日上午11時23分許，騎
    乘車牌號碼000-000 號普通重型機車（下稱肇事車輛），沿
    桃園市八德區東勇街由東往西方向行駛於外側車道，於行經
    東勇街與義勇街口欲左轉時，原應注意機車行駛之車道，應
    依標誌或標線之規定行駛；行駛至交岔路口，左轉彎時，應
    距交岔路口30公尺前顯示方向燈或手勢，換入內側車道或左
    轉車道；且轉彎車應讓直行車先行，而依當時天候晴、日間
    自然光線、路面乾燥無缺陷、道路無障礙物、視距良好，並
    無任何不能注意之情形，竟疏於注意，未於距交岔路口30公
    尺前顯示方向燈或手勢，並換入內側車道或左轉車道，逕由
    外側右轉專用車道行左轉彎，且未讓同向左側直行車先行，
    適原告騎乘車牌號碼000-000 號普通重型機車（下稱系爭車
    輛），沿同向自被告左後方直行而來，見騎乘在前之被告左
    轉時，煞避已不及，二車因此發生碰撞（下稱系爭事故），
    原告因此受有左足第五趾骨脫臼之傷害，系爭車輛亦因此受
    損。為此，爰依民法第184 條第1 項前段、第193 條第1 項
    、第195 條第1 項之法律關係，請求被告賠償醫藥費新臺幣
    （下同）26,101元、系爭車輛維修費8,250 元、交通費（計
    程車資）20,820元、看護費186,600 元、不能工作之損失
    113,253 元、慰撫金500,000 元，共計855,024 元。並聲明
    ：㈠被告應給付原告855,024 元及自起訴狀繕本送達翌日起
    至清償日止，按週年利率5 ％計算之利息。㈡願供擔保請准
    宣告假執行。
二、被告經合法通知，未於言詞辯論期日到場，亦未提出書狀為
    任何聲明或陳述。
三、本院之判斷：
  ㈠原告主張被告駕駛肇事車輛，於前開時、地，未於距交岔路
    口30公尺前顯示方向燈或手勢，並換入內側車道或左轉車道
    ，逕由外側右轉專用車道行左轉彎，且未讓同向左側直行車
    先行，而與系爭車輛發生碰撞，並致原告受有傷害，且致系
    爭車輛受損等情，業經其提出臺灣桃園地方檢察署108 年度
    偵字第24480 號起訴書、長庚醫療財團法人林口長庚紀念醫
    院（下稱長庚醫院）診斷證明書、估價單、事故照片為證（
    見附民卷第21至25頁、第49頁，本院卷第33至36頁），復經
    本院依職權調閱臺灣桃園地方檢察署（下稱桃園地檢署）10
    8 年度偵字第24480 號卷宗、本院109 年度原交易字第2 號
    刑事判決卷宗核閱無誤，而被告已於相當時期受合法之通知
    ，而於言詞辯論期日不到場，亦未提出書狀爭執，依民事訴
    訟法第280 條第3 項之規定，視同自認，堪信原告此部分之
    主張為真實。
  ㈡按機車行駛之車道，應依標誌或標線之規定行駛；汽車行駛
    至交岔路口，左轉彎時，應距交岔路口三十公尺前顯示方向
    燈或手勢，換入內側車道或左轉車道，行至交岔路口中心處
    左轉，並不得占用來車道搶先左轉；轉彎車應讓直行車先行
    ，道路交通安全規則第99條第1 項前段、第102 條第1 項第
    5 款、第7 款分別定有明文。查被告行車本應注意遵守上開
    規定，且依當時狀況，並無不能注意之情形，竟疏未注意，
    貿然左轉，致與系爭車輛發生碰撞，造成原告受傷及系爭車
    輛受損，則被告就系爭事故之發生自具全部過失，且與原告
    所受傷害及系爭車輛之損害具有相當因果關係，可堪認定。
  ㈢因故意或過失，不法侵害他人之權利者，負損害賠償責任；
    不法侵害他人之身體或健康者，對於被害人因此喪失或減少
    勞動能力或增加生活上之需要時，應負損害賠償責任；不法
    侵害他人之身體、健康、名譽、自由、信用、隱私、貞操，
    或不法侵害其他人格法益而情節重大者，被害人雖非財產上
    之損害，亦得請求賠償相當之金額。民法第184 條第1 項前
    段、第193 條第1 項、第195 條第1 項前段分別定有明文。
    本件原告因被告之過失行為致受傷，系爭車輛亦因而受損，
    已認定如前所述，則原告主張被告應負侵權行為之損害賠償
    責任，洵屬有據。茲就原告各項請求，分述如下：
  1.醫療費用及醫療用品費用：
    原告主張其因系爭事故受傷，支出醫療費、必要醫療用品乙
    節，固據其提出診斷證明書、醫療費用收據、醫療用品發票
    為證（見附民卷第23至47頁），觀之原告所提之醫療收據，
    骨科部分係與原告所受之傷害有關，此部分應屬合理；精神
    科部分，原告提出之長庚醫院由精神科醫師所開立之診斷證
    明書上記載：個案自車禍後出現憂鬱，焦慮，失眠，疲累，
    注意力不集中等症狀等語（見附民卷第26至28頁），堪認原
    告係因系爭事故致原告有上開症狀，本院認原告至精神科就
    醫應屬必要。醫療用品發票部分，其內容為紗布、膠帶、棉
    棒、藥膏等物品，亦屬與原告所受傷害治療所必須。另原告
    提出之收據中有多數診斷證明書費用，復核對原告提出之診
    斷證明書份數、日期，就收據臚列但實際上未提出於本院或
    桃園地檢署之診斷證明書費用（108 年2 月21日、108 年2
    月25日、108 年3 月4 日、108 年3 月18日、108 年3 月25
    日、108 年4 月15日、108 年5 月31日、108 年7 月12日、
    108 年9 月6 日，共計1,850 元）均應予扣除。而原告所提
    出醫療費用收據單據總計算金額26,101扣除上開非必要診斷
    證明書費用後為24,251元（計算式：26,101元－1,850 元＝
    24,251元）。則原告請求醫療費用於24,251元範圍內，應屬
    有據，逾此範圍，則屬無據。
  2.系爭車輛維修費：
    原告主張其所有之系爭車輛因系爭事故受損，故支出維修費
    8,250 元，並提出估價單、免用統一發票收據在卷為證，然
    原告亦於審理中自承：原告已經獲得對方保險理賠8,250 元
    等語（見本院卷第53頁反面），是原告此部分損害既已受填
    補，自不能再向被告請求，故原告此部分請求，應屬無據。
  3.交通費（計程車資）部分：
    依原告提出108 年2 月21日起至109 年1 月20日期間之計程
    車費用收據共20,820元（見交附民卷第53至69頁），參酌原
    告所受之傷位於左足第五趾骨，影響原告行走與騎乘機車之
    能力，本院認原告於就醫時應有搭乘計程車代步之必要；復
    經與原告提出之前揭醫療費用收據核對，原告搭乘計程車之
    日期除108 年4 月3 日、108 年4 月8 日、108 年4 月29日
    、108 年7 月30日、108 年8 月7 日、108 年9 月26日、10
    8 年12月2 日、109 年1 月6 日並無就診記錄外，其餘均有
    前往長庚醫院就診之記錄，原告雖主張其餘日期係因去做復
    健時之交通費用，然並未提出任何復健相關單據為證，難認
    此部分係屬於必要費用。是扣除上開未就診日期之4,680 元
    外，其餘應認係其因系爭傷害而增加之生活上需要，共計
    16,140元（計算式：20,820元－4,680 元＝16,140元）。準
    此，原告請求交通費於16,140元範圍內，應屬有據，逾此範
    圍，則屬無據。
  4.看護費用：
    按親屬代為照顧被害人之起居，固係基於親情，但親屬看護
    所付出之勞力並非不能評價為金錢，雖因二者身分關係而免
    除被害人之支付義務，惟此種基於身分關係之恩惠，自不能
    加惠於加害人。故由親屬看護時雖無現實看護費之支付，仍
    應認被害人受有相當於看護費之損害，得向上訴人請求賠償
    ，始符公平原則（最高法院94年度台上字第1543號判決要旨
    參照）。經查，依前揭長庚診斷證明書記載，原告因系爭事
    故於108 年5 月13日接受小趾掌骨趾關節融合手術，於108
    年5 月16日出院，住院期間需人照護，出院需人照護1 個月
    等語（見本院卷第37頁）。是本件依原告傷勢內容及手術來
    看，應認原告住院手術期間有由人24小時看護之必要，惟衡
    諸原告因系爭事故所受傷勢為左足第五趾骨脫臼，因而接受
    上開手術一情，亦有上開診斷證明書在卷足佐，堪認其出院
    後生活雖因此將生不便，仍非屬無專人全日照護即無從自理
    生活之情形，然原告既確有受看護之必要，應認其出院後請
    求以半日看護費用為計，方為合理。而原告就住院期間之看
    護費6,600 元，已提出收據在卷為憑（見附民卷第75頁）；
    出院後1 個月期間部分，原告雖未提出支出看護費用之證明
    資料，然依上開見解，其仍得由親屬看護而請求看護費用，
    參酌目前社會一般半日看護費用每人1,500 元之收費標準，
    當認本件原告於108 年5 月13日至同年月16日手術住院期間
    共3 日及同年月16日出院後1 個月期間，由看護及其家人照
    護而受有看護費用損害，於51,600元【計算式：6,600 元＋
    （1,500 元×30日）＝51,600元】之範圍內，即屬有據，逾
    此範圍，則屬無據。
  5.不能工作之損害部分：
    原告主張其於系爭事故發生前任職於網路家庭國際資訊股份
    有限公司擔任堆高機作業員，依106 年扣繳憑單計算總收入
    453,011 元計算之平均薪資為37,751元，因系爭事故需動手
    術故須於手術後休養3 個月，業據其提出員工離職證明書、
    診斷證明書、106 年扣繳憑單在卷為憑（見附民卷第77頁、
    第79頁，本院卷第37頁）。本院衡酌長庚醫院醫囑確有因手
    術而休養之必要，認原告主張因傷手術休養間為3 個月，尚
    屬合理。準此，原告主張因系爭事故不能工作期間之工作損
    失為113,253 元（計算式：453,011 元÷12×3 ＝113,253
    元）範圍內，核屬可取。
  6.慰撫金部分：
    按不法侵害他人之人格權，被害人受有非財產上損害，請求
    加害人賠償相當金額之慰撫金時，法院對於慰撫金之量定，
    應斟酌實際加害情形、所造成之影響、被害人痛苦之程度、
    兩造之身份地位經濟情形及其他各種狀況，以核定相當之數
    額（最高法院47年台上字第1221號判例要旨及51年台上字第
    223 號判例要旨參照）。本院審酌原告為高中畢業之教育程
    度，系爭事故發生前擔任堆高機作業員，目前無業，名下無
    不動產；被告為國中畢業之教育程度，無業、名下無財產等
    情，並有兩造年稅務電子閘門資料查詢表、個人戶籍資料查
    詢結果表在卷可佐（見本院個資卷）；本院衡酌原告所受傷
    害、休養期間並參酌原告所受精神上痛苦之程度，認原告請
    求被告賠償之精神慰撫金以120,000 元為適當，原告逾此範
    圍之請求，尚屬過高。
  7.綜上所述，原告得請求被告給付之金額應為325,244 元（計
    算式：醫療費用及醫療用品費用24,251元＋交通費16,140元
    ＋看護費51,600元＋不能工作損失113,253 元＋精神慰撫金
    120,000 元＝325,244 元）。
四、按給付有確定期限者，債務人自期限屆滿時起，負遲延責任
    。給付無確定期限者，債務人於債權人得請求給付時，經其
    催告而未為給付，自受催告時起，負遲延責任。其經債權人
    起訴而送達訴狀，或依督促程序送達支付命令，或為其他相
    類之行為者，與催告有同一之效力。民法第229 條第1 項、
    第2 項定有明文。又遲延之債務，以支付金錢為標的者，債
    權人得請求依法定利率計算之遲延利息。但約定利率較高者
    ，仍從其約定利率。應付利息之債務，其利率未經約定，亦
    無法律可據者，週年利率為百分之5 ，民法第233 條第1 項
    、第203 條亦有明文。本件原告對被告之侵權行為債權，核
    屬無確定期限之給付，既經原告提起刑事附帶民事訴訟，而
    起訴狀繕本業於110 年4 月30日送達被告（於110 年4 月20
    日寄存於被告住所地之警察機關，依法於110 年4 月30日生
    送達效力，見本院卷第26頁），被告迄未給付，當應負遲延
    責任。是原告請求自刑事附帶民事起訴狀繕本送達被告之翌
    日即110 年5 月1 日起算，按週年利率5 ％計算之法定遲延
    利息，核無不合，應予准許。
五、綜上所述，原告依民法第184 條第1 項前段、第193 條第1
    項、第195 條第1 項之法律關係，請求被告給付325,244 元
    ，及自110 年5 月1 日起至清償日止，按週年利率5 ％計算
    之利息，為有理由，應予准許；逾此範圍之請求，則屬無據
    ，應予駁回。
六、本件原告勝訴部分係依簡易程序所為被告敗訴之判決，爰依
    同法第389 條第1 項第3 款之規定，依職權宣告假執行。原
    告雖聲明願供擔保請准宣告假執行，僅係促使法院職權發動
    ，無庸另為准駁之諭知。至原告敗訴之部分，其假執行之聲
    請即失所依據，應併予駁回。
七、本件事證已臻明確，原告其餘攻擊防禦方法及舉證，經本院
    斟酌後，核與判決結果無影響，爰不予一一論述，併此敘明
    。
八、末按法院認附帶民事訴訟確係繁雜，非經長久時日不能終結
    其審判者，得以合議裁定移送該法院之民事庭；其因不足法
    定人數不能合議者，由院長裁定之；前項移送案件，免納裁
    判費，刑事訴訟法第504 條第1 項、第2 項定有明文。本件
    係經本院刑事庭以裁定移送前來，依上揭法律規定，原免納
    裁判費，惟其請求系爭車輛修復費用8,250 元部分，非屬得
    以刑事附帶民事訴訟求償之範圍，本院乃命原告繳納1,000
    元第一審裁判費，且因原告該部分之請求，為無理由，爰併
    依民事訴訟法第78條規定，認定原告嗣後補繳之第一審裁判
    費，應由原告負擔。
中    華    民    國   110    年    10    月    22    日
                 桃園簡易庭  法  官  曾耀緯
以上為正本係照原本作成。
如不服本判決，應於送達後20日內，向本院提出上訴狀並表明上
訴理由，如於本判決宣示後送達前提起上訴者，應於判決送達後
20日內補提上訴理由書（須附繕本）。
如委任律師提起上訴者，應一併繳納上訴審裁判費。
中    華    民    國   110    年    10    月    22    日
                              書記官  張俊睿